最高法院刑事判決　　　　　　九十四年度台上字第三０七八號
　　上　訴　人　乙○○
　　　　　　　　　　　　號
　　　　　　　　甲○○
　　共　　　同
　　選任辯護人　吳文升律師
上列上訴人等因違反著作權法案件，不服台灣高等法院中華民國
九十四年三月三十一日第二審判決（九十四年度上訴字第五一八
號，聲請案號：台灣板橋地方法院檢察署九十三年度偵字第四六
八九號「原審及第一審判決均誤載為六八九號」、第七六二五號
），提起上訴，本院判決如下：
    主  文
上訴駁回。
    理  由
按刑事訴訟法第三百七十七條規定，上訴於第三審法院，非以判
決違背法令為理由，不得為之。是提起第三審上訴，應以原判決
違背法令為理由，係屬法定要件。如果上訴理由書狀並未依據卷
內訴訟資料，具體指摘原判決不適用何種法則或如何適用不當，
或所指摘原判決違法情事，顯與法律規定得為第三審上訴理由之
違法情形，不相適合時，均應認其上訴為違背法律上之程式，予
以駁回。本件上訴人乙○○、甲○○共同上訴意旨略稱：(一)、乙
○○於民國八十七年間，尚未曾接觸有關告訴人林英典將其拍攝
而享有著作權之鳥類照片，授權甲○○使用於各式曆本之事，亦
未曾承認上情，原判決竟謂乙○○已坦承其事，已有判決不依證
據之違誤。(二)、原判決僅以上揭鳥類照片係上訴人二人於九十二
年所產製之桌曆內容中最重要之部分，及明知以往必須付費始能
使用照片，暨上訴人二人於排版時均曾審閱樣張為由，認定上訴
人二人具有違反著作權法之犯罪故意，卻未說明上揭事實與犯罪
故意間之關連性，復有判決不備理由之違法。(三)、況該鳥類照片
對於非專業人士之上訴人二人而言，實難分辨如何係必須經授權
始可使用，尤其距上次使用時間已經甚久而不復記憶，自應受無
罪推定、罪疑惟輕法則之適用，原判決竟在無積極證據可證其等
有犯罪故意之情形下，仍認定上訴人二人故意犯罪，顯於上揭法
則有違。(四)、據告訴人所言，伊於八十七年間未見過乙○○，亦
不認識乙○○，再依甲○○所述，乙○○固在其當時之公司任職
，但非美工部門人員，未參與照片授權使用事宜等語，另據乙○
○所陳，甲○○於八十九年結束公司後，至九十二年反受僱於乙
○○等語，原審就此等對於上訴人二人有利之反證不予採納，又
不說明其理由，亦難謂無判決不備理由之違法。(五)、事實上，乙
○○經營之金利揚行歷年來經授權使用之照片計數百張，如何會
想到電腦存檔中竟有四張告訴人享有著作權之照片，如係故意侵
害該著作權而違法使用，何以會將產品目錄郵寄給告訴人而自曝
行徑，亦不會於尚未待確定侵害著作權階段，即自行抽換該照片
，原判決竟不就此有利於上訴人二人之情況證據加以審酌，且不
說明其理由，均有判決不載理由之違法云云。惟查：事實之認定
及證據之取捨，均屬事實審法院自由判斷裁量之職權，此項自由
裁量職權之行使，倘不違背經驗法則及論理法則，即不能任意指
摘為違法，而據為第三審上訴之適法理由。本件原判決係依憑告
訴人所為上訴人二人分別係金利揚行之負責人及業務員，乙○○
竟指示員工林詩敏設計三角桌曆，卻使用告訴人享有著作權之鳥
類照片，復製作該產品目錄，經告訴人之妻出面購得該違反著作
權法之產品之指訴，上訴人二人亦不否認其情，且經林詩敏證實
，並有上揭桌曆、目錄及委製產品之應收對帳單、估價單暨出售
該產品之送貨單、統一發票等各影本在卷可稽，另有告訴人提出
其著作照片原稿底片，經第一審當庭核閱之筆錄等證據，認定上
訴人二人有如原判決事實欄所載之犯行。因將第一審諭知上訴人
二人均無罪之判決予以撤銷，並比較新、舊法之規定，適用有利
於上訴人二人之行為時法，改判依牽連犯重製侵害著作財產權罪
及散布重製物侵害著作財產權罪之法律關係，從一重均論處上訴
人二人共同意圖營利，而以重製之方法侵害他人之著作財產權罪
刑。對於上訴人二人皆僅承認有使用告訴人之上揭攝影著作，而
矢口否認犯罪，所為係屬誤用，無犯罪故意云云之辯解，則以使
用他人著作，一般須付費而獲授權，係普通常識，上訴人二人相
關產品上之其餘照片，亦係經由付費而獲得授權使用，甲○○且
不諱言先前伊係以一年一次付費方式，獲得告訴人授權使用其攝
影著作，再衡以林詩敏證稱係依甲○○所示，而自電腦存檔中取
出告訴人之攝影照片，排版後更經上訴人二人看過等語，豈能諉
為不知而誤用，縱事後已將原產品銷燬，另印合法產品，無非犯
罪後態度問題，自無解於犯罪之成立，足見所辯為卸責之詞，不
足採信。所為事實認定及得心證理由，俱有卷內證據資料在案可
稽，自形式上觀察，並無違背經驗法則與論理法則之違法情形存
在。原判決既依上揭直接及間接證據，予以綜合判斷，上訴意旨
竟予割裂指摘，對於原審採證認事職權之適法行使，漫稱有判決
不備理由及違反證據法則之違法，且置原判決已明白論斷之事項
於不顧，猶為單純事實之爭執，不能認為適法之第三審上訴理由
。至乙○○固未承認有參與八十七年間告訴人授權甲○○使用其
攝影著作之事，原判決誤認其有此自白，縱有微疵，但除去此部
分，既仍應為相同之認定，而於判決之本旨不生影響，依刑事訴
訟法第三百八十條規定，仍不得據為上訴第三審之適法理由。依
上說明，應認其上訴違背法律上之程式，予以駁回。
據上論結，應依刑事訴訟法第三百九十五條前段，判決如主文。
中　　華　　民　　國　九十四　年　　六　　月　　九　　日
                      最高法院刑事第九庭
                          審判長法官  張　淳　淙
                                法官  張　春　福
                                法官  呂　丹　玉
                                法官  洪　昌　宏
                                法官  林　開　任
      本件正本證明與原本無異
                                      書  記  官
中　　華　　民　　國　九十四　年　　六　　月　　十七　日
                                                      Ｋ
